【裁判字號】    95,交聲,159
【裁判日期】    951117
【裁判案由】    聲明異議
【裁判全文】
臺灣屏東地方法院交通事件裁定         95年度交聲字第159號
原處分機關  交通部公路總局高雄區監理所屏東監理站
異  議  人
即受處分人  甲○○
上列受處分人因違反道路交通管理處罰條例案件，對於交通部公
路總局高雄區監理所屏東監理站民國95年8 月14日之裁決（屏監
違字第裁82-NG0000000號）聲明異議，本院裁定如下：
    主  文
異議駁回。
    理  由
一、原處分意旨略以：異議人即受處分人甲○○所有之車牌號碼
    7688-JQ 號自用小客車（下稱系爭車輛），於民國95年3 月
    18日9 時35分許，在省道台27甲線上，因「行車限速60公里
    ，經測時速83公里，超速23公里」之違規，為警依法對自小
    客車所有人甲○○逕行開單舉發，乃於95年8 月14日依道路
    交通管理處罰條例第40條第1 項規定，以受處分人「駕駛人
    行車速度，超過規定之最高時速20公里以上」，裁處罰鍰新
    臺幣（下同）1,900 元，並依同條例第63條第1 項記違規點
    數1 點，暨上開罰鍰逾期不繳納之處分。
二、異議意旨略以：系爭車輛於93年3 月18日被拍照當時，伊即
    知可能被拍照，惟伊被照相之地點當時並非位於該道路雙向
    所設置之警示牌之間，且自伊行車方向之警示牌至測速照相
    之位置距離長達1.1 公里，此距離會使駕駛人誤判已過危險
    路段而超速，爰依法聲明異議云云。
三、按交通違規事件之裁罰，性質上屬於交通行政主管機關本於
    職權就公法上具體事件為之決定而對外直接發生法律效果之
    單方行政行為，性質上屬於行政罰；且違反行政法上義務而
    受罰鍰之處罰時，適用行政罰法，行政罰法第1 條前段定有
    明文。又行為後法律或自治條例有變更者，適用行政機關最
    初裁處時之法律或自治條例；但裁處前之法律或自治條例有
    利於受處罰者，適用最有利於受處罰者之規定，行政罰法第
    5 條亦有明文。本件異議人於95年3 月18日行為後，道路交
    通管理處罰條例業經修正並於95年7 月1 日施行，而原處分
    機關乃於修正施行後之95年8 月14日就異議人前揭違規行為
    為最初裁處，修正後就行車速度超過規定最高速限之違規行
    為處罰規定部分，該條例第7 條第3 項增設：「採用固定或
    非固定式科學儀器取得證據資料證明者，於一般道路須至少
    於100 公尺，於高速公路、快速公路須至少於300 公尺前，
    明顯標示之。」之規定，增加行政機關對此等違規行為逕行
    舉發之限制；又修正後第40條規定：「汽車駕駛人，行車速
    度，超過規定之最高時速，或低於規定之最低時速，除有第
    43條第1 項第2 款情形外，處新臺幣1,200 元以上2,400 元
    以下罰鍰」，因修正後已於同條例第43條第1 項增列第2款
    ，對於超過最高速限60公里以上者加重處罰，故於本條第1
    項為排除之規定，另刪除修正前就裝用感應器之處罰，並刪
    除同條第2 項於該行為可歸責於汽車所有人時，吊扣其汽車
    牌照一個月之規定。本件異議人之違規行為乃超速23公里，
    不論依新舊法之規定，其法律效果均相同，經比較上開修正
    前、後法律之結果，裁處前即修正前之法律均無較有利於異
    議人之情形，故本件應依行政罰法第5 條前段規定，適用行
    政機關最初裁處時即修正後之道路交通管理處罰條例規定論
    處。
四、經查：異議人甲○○所有之車號7688-JQ 號自小客車，於95
    年3 月18日9 時35分許，在行車限速為每小時60公里之省道
    台27甲線上，因行車速度為每小時83公里，超過規定之最高
    時速20公里以上，經警以科學儀器測速照相逕行舉發，且於
    該舉發地點（即照相地點）前1.1 公里處就測速照相儀器設
    有警示牌之事實，為異議人所不否認，並於其聲明異議狀中
    自承：系爭車輛於95年3 月18日被拍照當時伊就知道可能被
    拍照，且從警示牌位置到照相位置間的距離長達1.1 公里等
    語，復有高雄縣政府警察局舉發違反道路交通管理事件通知
    單、六龜分局95年5 月26日高縣六警交字第0950001590號函
    、95年7 月24日高縣六警交字第0950005354號函各1 紙在卷
    可稽，堪認屬實。異議人雖以原處分所採認之舉發地點與測
    速警示牌之間相隔長達1.1 公里顯然過遠云云置辯。惟按於
    95 年7月1 日修正施行之道路交通管理處罰條例第7 條之2
    第3 項係規定「採用固定或非固定式科學儀器取得證據資料
    證明者，於一般道路須至少於100 公尺…前，明顯標示之」
    ，衡其立法用意，不外表明科處違規人行政裁罰之終極目的
    乃在敦促駕駛人依行車速限駕駛，是以科學儀器採證，應由
    主管機關在顯明處告示，用以提醒駕駛人依道路限速行駛，
    以期在駕駛人避免受罰之心理下，達到依行車速限駕駛進而
    維護行車安全之最大效益，並非謂駕駛人於未標示有警示標
    誌之道路上即得任意超速行駛；且前開規定僅規範以科學儀
    器取證時，最短應在100 公尺前明顯標示之，至於該標示與
    科學採證儀器間之最遠距離若干？，法尚無明文，從而，自
    得委諸主管機關視具體情況而為設置。經查，本件路段既已
    在測速照相儀器前方1.1 公里處設有測速警示牌，已足使駕
    駛人將行車速度保持於時速限制內，揆諸前揭說明，自難指
    為違法，更無以解免異議人違規之責，異議人所辯，實無足
    採。至駕駛人行車方向之對向有無設置測速警示牌及其設置
    位置，與駕駛人行車方向測速照相儀器之採用並無關聯，異
    議人此部分所辯，亦不足取。是異議人指摘原舉發違法，當
    屬無據。從而，原處分機關援引上開道路交通管理處罰條例
    第40條、第63條第1 項等規定，裁處罰鍰1,900 元，並記違
    規點數1 點，逾期則依裁決書處罰主文規定處罰，並無違誤
    ，本件異議無理由，應予駁回。
據上論斷，應依道路交通案件處理辦法第19條，裁定如主文。
中    華    民    國    95    年    11    月    17    日
                    臺灣屏東地方法院交通法庭
                                   法  官  李宜娟
以上正本證明與原本無異。
如不服本裁定應於裁定送達後5 日內向本院提出抗告書狀敘述抗
告之理由抗告於臺灣高等法院高雄分院。
中    華    民    國    95    年    11    月    20    日
                                   書記官  林香如


司法院資訊處製作；財團法人民間司法改革基金會備份。
